臺灣高等法院民事裁定
110年度非抗字第23號
再 抗告 人  葉慶元律師  


上列再抗告人因與相對人松山油漆廠股份有限公司間呈報清算人
事件，對於中華民國110年1月5日臺灣臺北地方法院109年度抗字
第347號裁定提起抗告，本院裁定如下： 
    主  文
再抗告駁回。
再抗告程序費用由再抗告人負擔。
    理  由
一、按對於非訟事件抗告法院之裁定再為抗告，僅得以其適用法
     規顯有錯誤為理由，非訟事件法第45條第3項定有明文。所
    謂適用法規顯有錯誤，係指裁定就其取捨證據所確定之事實
    適用之法規顯然不合於法律規定，或與司法院現尚有效及大
    法官會議之解釋，或消極不適用法規，顯然影響裁判者而言
    。至抗告法院認定事實錯誤，或就當事人提出之事實或證據
    疏於調查或漏未斟酌，僅生調查證據是否妥適或裁定不備理
    由之問題，均與適用法律顯有錯誤有間（最高法院63年台上
    字第880號、71年台再字第30號、第210號、80年台上字第13
    26號判例意旨參照）。
二、本件再抗告人以相對人松山油漆廠股份有限公司（下稱相對
    人）為社團法人中國國民黨（下稱國民黨）出資成立之公司
    ，並委由黨股代表人持有股份。因相對人已於民國53年9 月
    5日經主管機關撤銷公司登記在案，其董事、監察人及股東
    即國民黨之黨股代表均已行方不明、生死未卜，致無從由股
    東即國民黨之黨股代表召集股東會選定清算人。而國民黨為
    相對人之唯一實質股東，已於109年5月29日召開股東會選任
    伊為清算人，並提出不當黨產處理委員會調查報告（下稱系
    爭調查報告）節本為憑（見109年度司司字第298號卷《下稱
    原處分卷》第6至15頁），依公司法第83條及非訟事件法第17
    8條規定，向原法院聲報清算人就任，經原法院司法事務官
    （下稱司事官）以：再抗告人提出之選舉清算人股東會會議
    紀錄等件，與相對人股東名冊登記之股東不符，經依非訟事
    件法第30條之1規定命補正後仍未補正後，以裁定駁回（下
    稱原處分）。再抗告人提起抗告，原法院以：聲報清算人乃
    非訟事件，法院僅得依非訟事件程序形式審查是否符合非訟
    事件程序上之要件，相對人股東名簿登記之股東既與再抗告
    人所述國民黨為唯一股東不符，經司事官命補正而不補正，
    法院於非訟事件抗告程序即不得判斷國民黨與各登記相對人
    公司股東間實體法律關係，而裁定駁回抗告（下稱原裁定）
    。
三、再抗告意旨略以：非訟事件法第30條之1規定之補正義務，
    應視當事人是否已盡協力義務，本件雖因無法以相對人股東
    名簿所登記之14名股東召開股東會，惟伊已提出系爭調查報
    告及國民黨委員會會議議程及紀錄等件，可證明國民黨確為
    相對人唯一實質股東並已召開股東會選任伊為相對人之清算
    人，原裁定未調查上開事證，逕認伊未補正由股東名簿所載
    之14名股東召集並選任清算人之股東會議紀錄，維持司事官
    駁回伊聲報清算人之處分，駁回伊之抗告，顯然違反非訟事
    件法第30條之1、第32條第1項之規定，爰依法提起再抗告等
    語。
四、經查：
　㈠聲報清算人為商事非訟事件，法院應適用非訟事件法第32條
    之規定，依職權調查事實及必要證據，從非訟程序作形式上
    審查，倘聲請人提出之聲請，欠缺法定之要件，經法院限期
    命其補正而不補正者，應以裁定駁回之，非訟事件法第30條
    之1定有明文。又公司法所定清算人就任之聲報，應以書面
    為之，並附具公司解散、撤銷或廢止登記之證明，及清算人
    資格之證明，非訟事件法第178條定有明文。按「公司之清
    算，以董事為清算人。但本法或章程另有規定或股東會另選
    清算人時，不在此限。不能依前項之規定定清算人時，法院
    得因利害關係人之聲請，選派清算人」，公司法第322條第1
    項、第2項定有明文。是公司之清算人係由股東會另選清算
    人時，其清算人資格之證明，即指選舉清算人之股東會紀錄
    ，其股東會議之召開，亦應與其股東名冊相符，此觀非訟事
    件法施行細則第24條規定：「依公司法之規定為清算人之聲
    報時，應附具向主管機關申請解散登記之證明文件，股東名
    冊、選舉清算人之股東會紀錄及資產負債表」至明。
　㈡本件再抗告人具狀向原法院聲報清算人就任時，固附具調查
    相對人公司設立/變更登記表抄錄本、章程、股東名簿、經
    濟部商工登記公示資料、臺北市政府109年6月10日函、系爭
    調查報告節本、國民黨召集股東會作成選任清算人及監察人
    之會議紀錄、監察人願任同意書、清算人願任同意書、資產
    負債表、財產目錄、刊登報紙公告等文件為證(見原處分卷
    第6至26頁、第29至41頁)，惟：相對人股東名簿上記載之股
    東中並無國民黨，亦無記載各該股東係國民黨股代表人，則
    再抗告人提出由國民黨召集股東會並選任清算人之會議紀錄
    ，無從認為再抗告人之聲報合於非訟事件法第178條所示書
    面應附具「清算人資格之證明」之法定要件。司事官於109
    年6月17日通知再抗告人於7日內補正「股東會會議紀錄，均
    請依股東名冊及章程記載辦理」（見原處分卷第50頁)，再
    抗告人於同年月19日收受通知後，仍未提出該項補正，並表
    示相對人股東名簿所載14名股東均行方不明、生死未卜，無
    從由該等股東召開股東會之可能等語（見原處分卷第52至53
    頁），司事官乃以原處分駁回再抗告人之聲請。原裁定維持
    司事官原處分，並說明經依職權核閱調得之相對人公司登記
    案卷（見原裁定卷第55至81頁），仍無足認定國民黨為相對
    人唯一之實質股東，即為原裁定斟酌適用非訟事件法第32條
    第1項規定，所為判斷之結果，縱使原裁定漏未就系爭調查
    報告節本、國民黨委員會會議議程、黨務報告、決議案彙編
    、黨部44年9月15日（44）台財字第1852號函、82年2月1日
    中國國民黨臺灣省委員會（82）台秘財字第166號函、股東
    名簿、相對人公司47年2月2日及48年8月10日股東臨時會會
    議紀錄（見原裁定卷第17至22頁、第43至52頁、第87至112
    頁）等件，說明其如何不可採，亦屬裁定不備理由之問題，
    依上說明，仍難謂原裁定適用法規顯有錯誤，是原裁定認再
    抗告人未依非訟事件法第30條之1規定遵期補正「清算人資
    格證明」，而駁回再抗告人之抗告，經核並無適用法規顯有
    錯誤之情形。再抗告論旨以原裁定未審查再抗告人已盡協力
    義務而為補正、及調查其所提出之系爭調查報告、國民黨委
    員會會議議程已可認定國民黨為相對人唯一股東云云，即非
    可採。堪認再抗告人提起本件再抗告，非有理由，應予駁回
    。爰裁定如主文。 　　
中　　華　　民　　國　　110 　年　　3 　　月　　26　　日
               民事第二十四庭
                       審判長法  官  胡宏文
                             法  官  朱慧真
                             法  官  陳筱蓉
正本係照原本作成。
不得抗告。
中　　華　　民　　國　　110 　年　　3 　　月　　26　　日
　　　　　　   　　　　　　　書記官  陳珮茹